【裁判字號】    97,再,11
【裁判日期】    980424
【裁判案由】    清償債務
【裁判全文】
臺灣桃園地方法院民事裁定                97年度再字第11號
再審  原告  乙○○
            丙○○
上二人共同
訴訟代理人  林財生律師
再審  被告  己○○
兼上一  人
法定代理人  甲○○
上二人共同
訴訟代理人  丁○○
上列當事人間聲請再審事件，再審原告對於本院97年度司促字第
9745號確定支付命令提起再審之訴，本院裁定如下：
    主  文
再審之訴駁回。
訴訟費用由再審原告負擔。
    理  由
一、按債務人對於支付命令未於法定期間合法提出異議者，支付
    命令與確定判決有同一之效力。前項支付命令有第496 條第
    1 項之情形者，得提起再審之訴，並以原支付命令之聲請，
    視為起訴。民事訴訟法第521 條第1 項、第2 項分別定有明
    文。是對確定之支付命令提起再審之訴，自應適用民事訴訟
    法關於再審程序之規定。次按支付命令確定後既與確定判決
    有同一效力，則就確定之支付命令提起再審之訴，其不變期
    間應自支付命令確定時起算。又再審之訴應表明再審理由及
    關於再審理由並遵守不變期間之證據；再審之訴不合法者，
    法院應以裁定駁回之，民事訴訟法第501 條第1 項第4 款及
    第502 條第1 項亦有明文。
二、再審原告主張略以：鈞院97年度司促字第9745號支付命令固
    係對再審原告戶籍址為寄存送達，送達證書上雖載明：「未
    獲會晤本人，亦無受領文書之同居人或受僱人，已將該文書
    寄存於下列之一處，並製作送達通知書二份，一份貼於應受
    送達人住居所門首，另一份置於該送達處所信箱或其他適當
    位置，以為送達」，惟再審原告從未發現有該「送達通知書
    」之存在，自不知得向寄存之警察機關領取該寄存之文書，
    本件支付命令所為寄存送達既未依法製作送達通知書，未生
    合法送達效力，再審原告係於97年10月中旬因受強制執行，
    經閱卷後始知有上開支付命令，其再審期間應自知悉時起算
    。又再審被告據以聲請支付命令者，為再審原告丙○○於民
    國87年10月1 日所簽之一紙收據，惟雙方已於96年12月28日
    由再審原告乙○○與再審被告甲○○另訂分期償債契約，約
    定由乙○○分36期償還，且乙○○亦已依約償還4 期共12萬
    元，有契約書及匯款單等未經斟酌之證物，是本件有民事訴
    訟法第496 條第1 項第13款所定再審理由，爰提起再審之訴
    。並聲明以：鈞院97年度司促字第9745號確定之支付命令廢
    棄。再審被告之訴駁回。
三、再審被告則以：系爭支付命令送達合法，再審原告提起再審
    之訴，已逾30日不變期間，再審之訴不合法，且兩造固有簽
    定清償契約書，惟再審原告未依約清償，全部債務視為到期
    ，再審被告聲請發支付命令並無違法，再審原告所清償之12
    萬元僅得作為抵銷事由。並聲明：再審之訴駁回。
四、按送達不能依前二條規定為之者，得將文書寄存送達地之自
    治或警察機關，並作送達通知書兩份，一份黏貼於應受送達
    人住居所、事務所、營業所或其就業處所門首，另一份置於
    該送達處所信箱或其他適當位置，以為送達。寄存送達，自
    寄存之日起，經十日發生效力。寄存之文書自寄存之日起，
    寄存機關應保存二個月。民事訴訟法第138 條定有明文。查
    本院97年度司促字第9745號支付命令正本製作完成後交郵務
    送達，再審被告係於97年4 月9 日收受送達，而再審原告住
    居桃園縣楊梅鎮○○路41號1 樓，係由楊梅郵局郵務士庚○○負責投遞，經二次投遞未能送達，庚○○返回楊梅郵局即
    製作送達通知書 (複寫一式二份)， 於翌日將送達通知書一
    份黏貼於信箱上，一份投入信箱內，而本院前開司法文書則
    交由另一郵務士戊○○於97年4 月11日送至楊梅分局草湳派
    出所寄存送達，並製作送達證書等情，業經證人即郵務士庚○○、戊○○分別到庭結證在卷，並經本院調取97年度司促
    字第9745號卷核閱無訛，上開送達已合於民事訴訟法第138
    條第1 項寄存送達之程式，而生送達之效力，再審原告主張
    送達不合法云云，並不足採。又依民事訴訟法第138 條第2
    項及94年度第1 次庭長、法官會議，本院97年度司促字第97
    45號支付命令於97年4 月11日寄存草湳派出所，經10日即97
    年4 月21日生送達效力，聲明異議期間扣除在途期間後，於
    97年5 月11日屆滿，再審原告均未異議，該支付命令於97年
    5 月12日確定，其再審期間自確定時起算30日並扣除在途期
    間，於97年6 月12日屆滿，再審原告於97年11月7 日提起本
    件再審之訴，有本院收文章戳可稽，顯已遲誤不變期間，其
    再審之訴為不合法。
五、末以再審原告雖主張其於97年10月中旬聲請閱卷時，始知有
    系爭支付命令存在，惟其曾與再審被告甲○○96年12月28日
    簽立清償債務協議書，本件有民事訴訟法第496 條第1 項第
    13 款 之再審理由，其再審期間應自發現其知悉有系爭支付
    命令時起算云云。惟查上開分期償債協議書係由再審原告乙○○與再審被告甲○○所訂立，而再審原告復於97年2 月18
    日、3 月17日、4 月7 日、5 月7 日，分別匯款三萬元予再
    審被告甲○○，有再審原告所提匯款申請書四紙在卷可稽，
    該分期償債協議書之存在自始為再審原告所已知，即無民事
    訴訟法第496 條第1 項第13款所列「發現」之可言，且再審
    原告於97年4 月21日收受支付命令送達後，如對支付命令之
    內容有異議，得於法定期間內對支付命令聲明異議，況支付
    命令之異議得不付理由，並無不得使用之情形，即無民事訴
    訟法第500 條第2 項所規定再審期間自知悉時起算規定之適
    用。
據上論結，本件再審之訴不合法，依民事訴訟法第507 條、第50
2 條第1 項、第95條、第78條，裁定如主文。
中    華    民    國    98    年    4     月    24    日
                  民事第三庭    法  官  黃斯偉
上列正本證明與原本無異。
如不服本裁定應於送達後10日內向本院提出抗告狀，並應繳納抗
告費新台幣1,000 元。
中    華    民    國    98    年    4     月    24    日
                                書記官  游  誼


司法院資訊處製作；財團法人民間司法改革基金會備份。
